臺灣桃園地方法院民事簡易判決
110年度桃簡字第1551號
原      告  花旗(台灣)商業銀行股份有限公司


法定代理人  莫兆鴻  
訴訟代理人  鄭崇君  
            莊世暐  
            黃麗蓉  


被      告  林彤潔  
            林戴彩雲
            林建國  
上列當事人間請求撤銷遺產分割協議等事件，本院於民國111年5
月9日言詞辯論終結，判決如下：
    主    文
原告之訴駁回。
訴訟費用由原告負擔。　　
    事實及理由
壹、程序部分：
　　被告經合法通知，均未於言詞辯論期日到場，核無民事訴訟
    法第386條所列各款情事，爰依民事訴訟法第433條之3規定
    ，依職權一造辯論而為判決。
貳、實體部分：　　
一、原告主張：被告林彤潔於民國95年積欠美商花旗銀行股份有
    限公司（下稱美商花旗）債務新臺幣（下同）8萬9,480元及
    利息（下稱系爭債權或債務），美商花旗嗣將系爭債權讓與
    原告，而被繼承人林義於101年4月14日死亡，遺有如附表一
    所示遺產（下稱系爭遺產），被告林戴彩雲為林義之配偶，
    林彤潔及被告林建國為林義之子女，而為林義之繼承人。詎
    料林彤潔竟於同年5月28日與林戴彩雲、林建國就系爭遺產
    簽訂遺產分割協議書（下稱系爭遺產協議），協議附表一編
    號1至19所示不動產（下稱甲不動產）由林戴彩雲繼承，編
    號20所示現金（下稱系爭現金）1萬元由林彤潔及林建國各
    繼承1/2即各5,000元，並於同年6月7日將甲不動產辦理繼承
    登記為林戴彩雲所有，嗣林戴彩雲將附表一編號1所示房屋
    （下稱系爭房屋）應有部分1/2贈與訴外人林進拋，林戴彩
    雲就系爭房屋尚有如附表二所示應有部分1/2所有權。又林
    彤潔名下無其他財產，林彤潔101年5月28日所為系爭遺產協
    議即債權行為，及同年6月7日所為甲不動產繼承登記之物權
    行為（上開債權及物權行為，下稱系爭分割行為），顯係無
    償行為，害及原告系爭債權，自應撤銷，並應將甲不動產中
    如附表一編號2至19及附表二所示不動產（下合稱乙不動產
    ）之繼承登記予以塗銷等語，爰依民法第244條第1項、第4
    項提起本件訴訟，並聲明：系爭分割行為，均應予撤銷。林
    戴彩雲應將乙不動產於101年6月7日以分割繼承為登記原因
    之所有權登記（下稱系爭繼承登記）予以塗銷。
二、被告未於言詞辯論期日到場，亦未提出書狀為任何聲明或陳
    述。
三、本院之判斷：  
　㈠經查，林戴彩雲為林義之配偶，林彤潔及林建國為林義之子
    女，林彤潔積欠原告系爭債務，而被繼承人林義於101年4月
    14日死亡，遺有系爭遺產，被告均為林義之繼承人。林彤潔
    於101年5月28日與林戴彩雲、林建國就系爭遺產簽訂系爭遺
    產協議，協議甲不動產由林戴彩雲繼承，系爭現金1萬元由
    林彤潔及林建國各繼承5,000元，並於同年6月7日將甲不動
    產辦理繼承登記為林戴彩雲所有，林戴彩雲嗣將系爭房屋應
    有部分1/2贈與林進拋，林戴彩雲就系爭房屋尚有如附表二
    所示應有部分1/2所有權等情，有行政院金融監督管理委員
    會函、臺灣臺北地方法院97年度執字第1813號債權憑證、遺
    產稅免稅證明書、土地、建物登記謄本、地籍異動索引、土
    地登記申請書、繼承系統表、戶籍謄本及系爭遺產協議等證
    據附卷可參（見本院卷9至12頁、第45至59頁、第80至181頁
    ），堪信為真實。 
　㈡按債務人所為之無償行為，有害及債權者，債權人得聲請法
    院撤銷之，民法第244條第1項定有明文。又民法第244條第1
    、2項所稱之無償或有償行為，係以債務人與第三人間之行
    為有無互為對價關係之給付為其區別標準，倘具有對價關係
    ，縱對價顯不相當，其他債權人亦僅於有同法條第2項情形
    時，始得以訴請求撤銷，尚不能認其行為為無償，俾使受益
    人及債權人之利益，均得受保護。又判斷遺產分割協議屬無
    償行為或有償行為時，應就協議之全部內容為整體觀察，不
    能僅割裂其中一部，以個別財產分配結果判斷。經查，就系
    爭遺產協議之整體內容觀之，林彤潔雖未分得甲不動產，然
    就林義所遺之現金，既由林彤潔與林建國取得各5,000元，
    自足認林彤潔尚非將其繼承所得之全部財產權均讓由其他繼
    承人取得甚明，自非屬毫無對價關係存在之無償行為。至於
    林彤潔取得系爭現金之金額縱低於其放棄甲不動產權利之價
    值，僅為對價是否相當之問題，尚不能據此即認林彤潔依系
    爭協議所為之系爭分割行為，係屬無償行為，原告主張林彤
    潔所為之系爭分割行為為無償行為而依民法第244條第1項、
    第4項規定請求撤銷，並塗銷系爭繼承登記云云，自不可採
    。
四、綜上所述，被告間所為系爭分割行為均非無償行為，原告依
    民法第244條第1項、第4項之規定，請求撤銷被告間依系爭
    遺產協議所為債權行為，及分割繼承登記之物權行為，並請
    求將乙不動產之分割繼承登記塗銷，均無理由，應予駁回。
五、本件事證已臻明確，原告其餘主張、陳述及所提證據，經審
    酌與上開判決結果不生影響，不再逐一論述，併此敘明。
六、訴訟費用負擔之依據：民事訴訟法第78條。
中　　華　　民　　國　　111 　年　　6 　　月　　6 　　日
                  桃園簡易庭  法  官  張明宏
以上為正本係照原本作成。
如不服本判決，應於送達後20日內，向本院提出上訴狀並表明上
訴理由，如於本判決宣示後送達前提起上訴者，應於判決送達後
20日內補提上訴理由書（須附繕本）。
如委任律師提起上訴者，應一併繳納上訴審裁判費。   
中　　華　　民　　國　　111 　年　　6 　　月　　6 　　日
                              書記官  石曉芸
附表一
編號 遺產內容 權利範圍/金額 備註 1 桃園市○○區○○段000○號房屋（門牌桃園市○○區○○路000號） 全部 本院卷（下同）第46頁 2 桃園市○○區○○段000地號土地（重測前番子寮段6之11地號） 全部 第80頁 3 桃園市○○區○○段000地號土地（重測前番子寮段6之12地號土地） 全部 第82頁 4 桃園市○○區○○段0000地號土地（重測前番子寮段76地號土地） 1/12  第84至85頁 5 桃園市○○區○○段0000地號土地（重測前番子寮段98地號土地） 1/18 第87頁、第89頁 6 桃園市○○區○○段0000地號土地（重測前番子寮段98之2地號土地） 1/2 第95頁 7 桃園市○○區○○段000地號土地（重測前番子寮段101之4地號土地） 1/12  第96至97頁 8 桃園市○○區○○段00地號土地（重測前番子寮段138之2地號土地） 1/18 第101至102頁 9 桃園市○○區○○段00地號土地（重測前番子寮段142之2地號土地） 1/18  第105至106頁 10 桃園市○○區○○段00地號土地（重測前番子寮段142之5地號土地） 1/24  第109至110頁 11 桃園市○○區○○段00地號土地（重測前番子寮段142之6地號土地） 1/6  第113至114頁 12 桃園市○○區○○段000地號土地（重測前番子寮段142之9地號土地） 1/18  第117至118頁 13 桃園市○○區○○段0000地號土地（重測前番子寮段157地號土地） 1/18 第125頁、第127頁 14 桃園市○○區○○段0000地號土地（重測前番子寮段162之1地號土地） 1/12  第132至133頁 15 桃園市○○區○○段000地號土地（重測前番子寮段183地號土地） 1/36 第135至136頁 16 桃園市○○區○○段000地號土地（重測前番子寮段2861地號土地） 1/18   第141至142頁 17 桃園市○○區○○段0000地號土地（重測前番子寮段391地號土地） 1/18 第144頁、第146頁 18 桃園市○○區○○○段000地號土地（重測前番子寮段583地號土地） 336/36769 第152頁、第160頁 19 桃園市○○區○○段000地號土地（重測前番子寮段142之11地號土地） 1/18 第121至122頁 20 現金 1萬元 本院卷第56頁反面 

附表二
編號 遺產內容 權利範圍 備註 1 桃園市○○區○○段000○號房屋（門牌桃園市○○區○○路000號） 1/2 本院卷第45頁